【裁判字號】    90,交上易,549
【裁判日期】    900831
【裁判案由】    過失傷害
【裁判全文】
臺灣高等法院臺南分院刑事判決            九十年度交上易字第五四九號      ｇ
      上  訴  人  臺灣雲林地方法院檢察署檢察官
      被      告  甲  ○  ○
      上  訴  人
      即  被  告  乙  ○  ○
右上訴人因被告過失傷害案件，不服臺灣雲林地方法院八十九年度交易字第二八八號
中華民國九十年二月二十三日第一審判決（起訴案號：臺灣雲林地方法院檢察署八十
九年度偵字第四○二四，四五七五號），提起上訴，本院判決如左：
      主      文
原判決撤銷。
甲○○因過失傷害人，處拘役拾日，如易科罰金，以佰元折算壹日。
乙○○無罪。
      事      實
一、甲○○於民國（下同）八十九年八月二十九日上午十時許，駕駛車號ＳＬ─六○
    九八號自小客車，沿雲林縣東勢鄉○○路由臺西往褒忠（即西向東）方向行駛，
    途經該路與富農北路之交岔路口時，原應注意汽車行駛至交岔路口，其行進應遵
    守燈光號誌之指示，且車輛面對圓形紅燈表示禁止通行，不得超越停止線或進入
    路口，且依當時天候雨後甫放晴、日間有自然光線、路面部分潮溼、無缺陷、無
    障礙物、視距良好及行車管制號誌正常，亦無不能注意之情事，詎甲○○疏未注
    意，竟貿然穿越該路口，適有乙○○駕駛車號ＳＯ－七二一七號自小客車，自富
    農北路由北往南方向駛來，甲○○避讓不及，所駕上開車輛之車頭正前方因而撞
    及乙○○上開車輛之右前車門側身處，造成乙○○頭部外傷、頸部扭挫傷、水腦
    症等傷害。
二、案經乙○○訴由雲林縣警察局臺西分局報請臺灣雲林地方法院檢察署檢察官偵查
    起訴。
      理      由
一、訊據被告甲○○，對於右揭時、地駕車與告訴人乙○○發生碰撞乙節事實固坦承
    不諱，惟矢口否認有何過失傷害之犯行，辯稱：當時伊行進方向之號誌為綠燈，
    是乙○○超速闖紅燈肇事，伊車時速四十公里，伊有駕照云云。
二、惟查：被告甲○○於警訊中已供稱：伊要過路口前，未有看見乙○○所駕之車號
    ＳＯ─七二一七號自小客車，待行駛至路口中間看見該車時，已經來不及而撞上
    ，其車時速約三十公里至四十公里等語，其通過路口之車速，果如其所言並未闖
    紅燈，惟其方起步尚未至路中即約有三、四十公里之車速，殆已有可疑；再依現
    場照片所示，該交岔路口四周空曠，並無阻礙被告甲○○視線之障礙物，且視線
    良好，然被告甲○○卻未看見乙○○ＳＯ─七二一七號自小客車。另被告甲○○
    於原審審理時，雖稱其有煞車，惟其於警訊及偵查中已供稱：看見對方車輛時，
    要踩煞車，就來不及了等語，復參以被告甲○○所駕車輛碰撞後，車頭全毀，足
    見其當時之車速不低，再參照道路交通事故調查報告表附繪之現場圖所載，現場
    並未遺留任何煞車痕跡，堪認被告甲○○並未踩煞車，而依二車肇事後現場照片
    所示，本件車禍又係被告甲○○所駕車輛之車頭正前方撞及被告乙○○所駕車輛
    之右側車身，且其衝擊之力甚大，不但被告甲○○之車頭引擎蓋掀起，其車並迴
    轉車頭側面朝向來車道，反觀乙○○之汽車則被撞擊至逆向路邊電線桿旁，且中
    間車廂部位內凹嚴重，顯見被告甲○○當時正企圖闖紅燈通過路口，而致肇事（
    見警訊卷第十頁至第十三頁）。次查，依雲林縣警察局道路交通事故調查報告表
    及交通現場草圖所載（見原審卷第三十五頁），被告甲○○所駕駛ＳＬ─六○九
    八號自小客車由台西往褒忠方向，途經該路與富農北路之交岔路口時，適有被告
    乙○○駕駛車號ＳＯ─七二一七號自小客車，自富農北路由北往南方向駛來，被
    告甲○○所駕上開車輛之車頭正前方撞及被告乙○○上開車輛之右前車門側身處
    ，致被告甲○○車輛車頭全毀，被告乙○○車輛右側凹陷深，乙○○受上揭之傷
    勢非輕、但其車行方向未變，有雲林縣警台西分局交通事故現場照片八張附卷可
    稽。再被告乙○○於原審審理時稱：其車速不可能很快，其行駛路線燈號是綠燈
    ，其車已過該路口四分之三，所以在對方撞上伊車之前其均未看見甲○○之自用
    車，因其車速很快等語；復於本院審理時供稱：伊是剛起步，時速只有二、三十
    公里，伊已快過路口，沒有看到被告甲○○車子，那時伊是綠燈通行，甲○○是
    闖紅燈，且來撞伊的等語。足見被告甲○○之車係以高速經過該路口，適被告乙
    ○○快通過路口，而致二車相撞，如依被告甲○○所言，其方起步，其燈號是綠
    燈，則二車撞擊點適在被告甲○○起步附近，甲○○車應不致甚快，亦不致衝擊
    力甚大而致其車頭反轉，被告乙○○之車亦不致被撞擊至路邊等情，可以想見。
    綜上所述，本件顯係被告甲○○違規闖紅燈而有過失，應堪認定。
三、按汽車行駛至交岔路口應遵守燈光號誌，又面對圓形紅燈表示禁止通行，不得超
    越停止線或進入路口，道路交通安全規則第一百零二條第一項第一款及道路交通
    標誌標線號誌設置規則第二百零六條第五項第一款分別定有明文，而本件車禍地
    點係設有號誌管制之交岔路口，且發生當時天候雨後甫放晴、日間有自然光線、
    路面部分潮溼、無缺陷、無障礙物、視距良好及行車管制號誌正常等客觀環境判
    斷，亦無不能注意之情事，此有前述道路交通事故調查表及現場相片八幀可按，
    本件被告甲○○於右揭時地駕車，理應注意遵守上開交通規則，行經顯示紅燈號
    誌之交岔路口應注意遵守該號誌管制禁止通行，不得進入路口，且依當時狀況並
    無不能注意情事，竟疏未注意貿然闖越，致肇本件車禍，使被害人乙○○受傷，
    所為顯有過失，要屬無疑。而被害人乙○○並未闖紅燈，應無過失，其所受前揭
    傷，有診斷證明書一紙附卷可參，又與被告甲○○之過失有相當因果關係，是被
    告甲○○之過失犯行殊堪認定。本件事證已臻明確，被告甲○○之過失傷害犯行
    ，洵堪認定。
四、核被告甲○○所為，均係犯刑法第二百八十四條第一項前段之過失傷害罪。原判
    決就被告甲○○過失傷害部分，認為罪證明確，予以論罪科刑，固非無見。惟查
    （一）被告甲○○於肇事後，一再否認過失並未坦承犯行，其雖於偵查中供稱其
    於偵查犯罪機關尚未發覺犯罪前曾報警，並接受法院裁判，惟警訊卷附道路交通
    事故調查報告表內報案人欄內係屬空白，並未記載其有報警，片面所陳，尚非可
    取，核與自首之規定不符，原判決遽依刑法第六十二條前段之規定，減輕其刑，
    已有可議。（二）雖台灣省嘉雲區車輛行車事故鑑定委員會、台灣省汽車肇事覆
    議鑑定委員會均認係該肇事路口號誌之問題，雙方各執一詞未便鑑定，有各該委
    員會函可據（見原審卷第三十六頁、九十年七月十日府覆議字第九０一一一二號
    函覆本院），本件車禍之發生，完全肇因於被告甲○○闖紅燈駕車，已如前述，
    應負全部之過失責任，被告乙○○並無過失責任（詳如後述）。原判決就被告二
    人堅稱係對方闖紅燈（實際係甲○○闖紅燈過失部分），認為無證據證明，而不
    予認定，亦有未當。（三）被告甲○○事後並未賠償，原審遽予緩刑，亦有未洽
    。檢察官及被告乙○○上訴意旨認係被告甲○○過失指摘原判決不當，為有理由
    ，自應由本院將原判決撤銷。爰審酌被告甲○○之素行，及其犯後否認犯行之態
    度等一切情狀，量處如主文所示之刑，並依刑法第二條第一項前段規定，依九十
    年一月十日修正後之刑法第四十一條第一項諭知易科罰金之折算標準。
五、按犯罪事實應依證據認定之，無證據不得推定其犯罪事實；刑事訴訟法第一百五
    十四條定有明文。又認定犯罪事實須依證據，是否可信更須參酌各方面之情形，
    尤不能以推測理想之詞，以為科刑判決之基礙，最高法院二十年度上字第九五八
    號著有判例可資參照。本件公訴意旨認上訴人即被告乙○○於右揭時地與被告甲
    ○○發生車禍，致告訴人即甲○○受傷亦涉有過失傷害罪嫌云云，無非係以甲○
    ○之指訴為主要論據。惟被告乙○○於原審及本院均一致辯稱：當時伊行進方向
    之號誌是綠燈，伊是剛起步車速只二、三十公里，而伊車輛將過路口，對方才從
    伊右側車身撞上，故係對方闖紅燈且車速過快才肇事等語，且有上揭調查結果暨
    道路交通事故調查表及現場相片八幀可資佐證，顯見被告乙○○於右揭時地，既
    依正常方式通過交岔路口，並無闖紅燈之情事，其速度亦不快，難認有過失之情
    事，已如上述，顯見被告甲○○所言與事實不符，不足採憑。綜上所述，足認被
    告乙○○所辯無過失之犯行，堪予採信。自難對被告乙○○以該過失傷害罪相繩
    ，公訴人所持證據，尚有瑕疵，此外，復查無其他積極證據足資認定被告乙○○
    有公訴人所指之前開犯行，自應為無罪之諭知。原判決遽予論罪科刑，亦有未當
    ，被告乙○○上訴意旨指摘原判決不當，為有理由，應予撤銷改判，並另行諭知
    無罪。
據上論斷，應依刑事訴訟法第三百六十九條第一項前段、第三百六十四條、第三百零
一條第一項、第二百九十九條第一項前段，刑法第二條第一項前段、第二百八十四條
第一項前段、第四十一條第一項，罰金罰鍰提高標準條例第一條前段、第二條，判決
如主文。
本案經檢察官劉榮堂到庭執行職務。
中    華    民    國      九十      年      八      月        卅一      日
                                  臺灣高等法院臺南分院刑事第三庭
                                      審判長法官  黃    崑    宗
                                            法官  楊    省    三
                                            法官  莊    俊    華
右正本證明與原本無異。
不得上訴。
                  法院書記官  易    慧    玲
中    華    民    國      九十      年      九      月        三        日
附錄本判決論罪科刑法條：
刑法第二百八十四條：因過失傷害人者，處六月以下有期徒刑、拘役或五百元以下罰
                    金，致重傷者，處一年以下有期徒刑、拘役或五百元以下罰金
                    。
                    從事業務之人，因業務上之過失傷害人者，處一年以下有期徒
                    刑、拘役或一千元以下罰金，致重傷者，處三年以下有期徒刑
                    、拘役或二千元以下罰金。


司法院資訊處製作；財團法人民間司法改革基金會備份。
